ACORDAO-COMPLETO-2404746

ACÓRDÃO 9019/2020 ATA 29/2020 - PRIMEIRA CÂMARA

VISTOS, relatados e discutidos estes autos de tomada de contas especial instaurada pelo Ministério do Desenvolvimento Social (MDS) , em desfavor do Sr. Maurino Magalhães de Lima, ex-Prefeito do Município de Marabá/PA (gestão 2009-2012) , em razão da não comprovação da boa e regular gestão dos recursos repassados pelo Fundo Nacional de Assistência Social (FNAS) , no exercício de 2012, na modalidade fundo a fundo, a título de cofinanciamento federal de ações continuadas de assistência social, no âmbito do Sistema Único de Assistência Social (SUAS) , e que tinham por objeto a execução dos serviços de Proteção Social Básica (PSB) e Proteção Social Especial (PSE) ,
	ACORDAM os Ministros do Tribunal de Contas da União, reunidos em sessão da Primeira Câmara, em:
	9.1. julgar irregulares as contas do Sr. Maurino Magalhães de Lima, com fundamento nos arts. 1º, inciso I, 16, inciso III, alíneas "b" e "c", da Lei 8.443/1992 c/c os arts. 19 e 23, inciso III, da mesma Lei, e com os arts. 1º, inciso I, 209, incisos II e III, 210 e 214, inciso III, do Regimento Interno deste Tribunal, e condená-lo ao pagamento das quantias a seguir especificadas, com a fixação do prazo de quinze dias, a contar da notificação, para comprovar, perante o Tribunal (art. 214, inciso III, alínea "a", do Regimento Interno) , o recolhimento da dívida aos cofres do Fundo Nacional de Assistência Social (FNAS) , atualizada monetariamente e acrescida dos juros de mora, calculados a partir da data discriminada, até a data do recolhimento, na forma prevista na legislação em vigor;
	
	VALOR ORIGINAL (R$) 
	DATA DA OCORRÊNCIA

	13.500,00
	04/01/2012

	13.500,00
	20/01/2012

	13.500,00
	28/02/2012

	13.500,00
	21/06/2012

	13.500,00
	24/07/2012

	13.500,00
	21/08/2012

	13.500,00
	27/09/2012

	13.500,00
	22/10/2012

	13.500,00
	21/11/2012

	13.500,00
	12/12/2012

	9.2. aplicar ao Sr. Maurino Magalhães de Lima a multa prevista no art. 57 da Lei 8.443/1992 c/c o art. 267 do Regimento Interno, no valor de R$ 20.000,00 (vinte mil reais) , com a fixação do prazo de quinze dias, a contar da notificação, para comprovar, perante o Tribunal (art. 214, inciso III, alínea "a", do Regimento Interno) , o recolhimento da dívida aos cofres do Tesouro Nacional, atualizada monetariamente desde a data deste acórdão até a do efetivo recolhimento, se for paga após o vencimento, na forma da legislação em vigor;
	
9.3. autorizar, desde logo, nos termos do art. 28, inciso II, da Lei 8.443/1992, a cobrança judicial da dívida caso não atendidas as notificações;
9.4. enviar cópia deste Acórdão ao Fundo Nacional de Assistência Social e ao responsável, para ciência; e
9.5. encaminhar cópia deste Acórdão à Procuradoria da República no Estado do Pará, nos termos do art. 16, § 3º, da Lei 8.443/1992, c/c o § 7º do art. 209 do Regimento Interno do TCU, para adoção das medidas cabíveis.

Tomada de contas especial instaurada pelo Ministério do Desenvolvimento Social (MDS), em razão da não comprovação da boa e regular gestão dos recursos repassados pelo Fundo Nacional de Assistência Social (FNAS), no exercício de 2012, na modalidade fundo a fundo, a título de cofinanciamento federal de ações continuadas de assistência social, no âmbito do Sistema Único de Assistência Social (SUAS), e que tinham por objeto a execução dos serviços de Proteção Social Básica (PSB) e Proteção Social Especial (PSE),

Primeira Câmara

Prefeitura Municipal de Marabá/PA.

3. Responsável: Maurino Magalhães de Lima, ex-Prefeito (CPF XXX.059.082-XX).

13.1. Ministros presentes: Walton Alencar Rodrigues (Presidente), Benjamin Zymler e Bruno Dantas.
13.2. Ministro-Substituto convocado: Augusto Sherman Cavalcanti (Relator).
13.3. Ministro-Substituto presente: Weder de Oliveira.

AUGUSTO SHERMAN

Adoto, como relatório, a instrução da Secex/TCE, que recebeu anuência do corpo diretivo da unidade e do MP/TCU (peças 55/58) .
	"Cuidam os autos de tomada de contas especial instaurada pelo Ministério do Desenvolvimento Social (MDS) , em desfavor do Sr. Maurino Magalhães de Lima, ex-Prefeito de Marabá/PA, gestão 2009-2012, em razão da não comprovação da boa e regular gestão dos recursos repassados ao referido município pelo Fundo Nacional de Assistência Social (FNAS) , no exercício de 2012, na modalidade fundo a fundo, a título de cofinanciamento federal de ações continuadas de assistência social, no âmbito do Sistema Único de Assistência Social (SUAS) , e que tinham por objeto a execução dos serviços de Proteção Social Básica (PSB) e Proteção Social Especial (PSE) . 
HISTÓRICO
De acordo com os demonstrativos de parcelas pagas pelo Sistema Único da Assistência Social (peça 3) , o Fundo Nacional de Assistência Social (FNAS) transferiu ao município, no exercício de 2012, recursos no montante de R$ 1.674.857,07, para serem aplicados nos Serviços de Proteção Social Básica (PSB) e Proteção Social Especial (PSE) .
 (...) 
O fundamento para a instauração da Tomada de Contas Especial, conforme consignado pelo tomador de contas (peça 30, p. 3) , foi a constatação da seguinte irregularidade: 
Impugnação parcial das despesas referentes aos recursos repassados à Prefeitura Municipal de Marabá/PA, pelas inconsistências identificadas no Demonstrativo Sintético e, em razão da descontinuidade dos serviços do Piso Básico Variável III, sendo obrigatória a devolução dos recursos em função do não cumprimento da etapa estabelecida nas Resoluções CIT nº 6, de 31/8/2011e nº 26, de 16/9/2011, nos termos do processo nº 71001.013448/2013-54, com fundamento legal previsto na Portaria 625, de 10/8/2010, bem como com fundamento análogo à alínea 'g' do § 1º do inciso II do artigo 70 da Portaria Interministerial nº 424, de 30/12/2016.
O responsável arrolado na fase interna foi devidamente comunicado e, diante da ausência de justificativas suficientes para elidir a irregularidade e da não devolução dos recursos, instaurou-se a tomada de contas especial (peça 19) .
	No Relatório de TCE 53/2017 (peça 30) , o tomador de contas concluiu que o dano ao erário apurado foi de R$ 136.959,95 (valor histórico) , sendo apontado como responsável o Sr. Maurino Magalhães de Lima.
7.	O Ministério da Transparência, Fiscalização e Controladoria-Geral da União - CGU emitiu o Relatório de Auditoria 736/2018 (peça 31) , Certificado de Auditoria 736/2018 (peça 32) e Parecer do Dirigente do órgão de Controle Interno 736/2018 (peça 33) .
O Ministro de Estado do Desenvolvimento Social atestou haver tomado conhecimento das conclusões contidas no Relatório e Certificado de Auditoria Interna, bem como no Parecer do Dirigente do órgão de Controle Interno, opinando pela irregularidade das contas (peça 34) .
Na instrução inicial (peça 37) , analisando-se os documentos nos autos, concluiu-se pela necessidade de realização de citação para as irregularidades abaixo: 
Irregularidade: não comprovação da boa e regular aplicação dos recursos repassados na modalidade fundo a fundo, à conta dos programas Proteção Social Básica - PSB e Proteção Social Especial - PSE, vinculados ao Fundo Nacional de Assistência Social, no exercício de 2012;
Evidências da irregularidade: Nota Técnica 574/2017 - CPCRFF/CGPC/DEFNAS (peça 20) , Nota Técnica 1750/2016 - CPCRFF/CGPC/DEFNAS (peça 13) , Nota Técnica 4648/2014 - CPCRFF/CGPC/DEFNAS (peça 5) 
Normas infringidas: Constituição Federal art. 37, caput, c/c art. 70, parágrafo único; Decreto-lei 200/67, art. 93; art. 11 da Portaria MDS 459, de 9 de setembro de 2005;
9.1.3.	Débito relacionado ao responsável Maurino Magalhães de Lima (CPF XXX.059.082-XX) :
	VALOR ORIGINAL (R$) 
	DATA DA OCORRÊNCIA

	13.500,00
	04/01/2012

	13.500,00
	20/01/2012

	13.500,00
	28/02/2012

	13.500,00
	21/06/2012

	13.500,00
	24/07/2012

	13.500,00
	21/08/2012

	13.500,00
	27/09/2012

	13.500,00
	22/10/2012

	13.500,00
	21/11/2012

	13.500,00
	12/12/2012

9.1.3.1	Cofre credor: Fundo Nacional de Assistência Social.
Responsável: Maurino Magalhães de Lima (CPF XXX.059.082-XX) .
Conduta: deixar de comprovar a boa e regular aplicação dos recursos transferidos pelo FNAS ao município de Marabá/PA, no exercício de 2012, para a promoção das ações de Proteção Social Básica e Proteção Social Especial, em virtude de não ter disponibilizado para o prefeito sucessor documentos hábeis a aferir o nexo causal entre o objeto executado e os recursos transferidos para as ações executadas por equipes volantes, tais como notas de empenho, notas fiscais, cópias de cheques, extratos bancários, relação de pagamentos, entre outros;
Nexo de causalidade: A conduta do ex-gestor, ao não disponibilizar para o prefeito sucessor os documentos comprobatórios das despesas realizadas com ações executadas por equipes volantes, resultou na falta de comprovação dos gastos realizados;
Culpabilidade: não há excludentes de ilicitude, de culpabilidade e de punibilidade; é razoável supor que o responsável tinha consciência da ilicitude de sua conduta; era exigível conduta diversa da praticada, qual seja, disponibilizar para o prefeito sucessor os documentos comprobatórios das despesas realizadas com ações executadas por equipes volantes.
9.1.5.	Encaminhamento: citação.
Em cumprimento ao pronunciamento da unidade (peça 39) , foi efetuada citação do responsável, nos moldes adiante:
	Comunicação: Ofício 3127/2018 - Secex-TCE (peça 41) 
Data da Expedição: 22/11/2018
Data da Ciência: não houve (mudou-se) (peças 42 e 43) 
Observação: Ofício enviado para o endereço do responsável, conforme pesquisa de endereço no sistema CPF da Receita Federal (peça 40) .
	
	Comunicação: Ofício 2177/2019 - Secex-TCE (peça 46) 
Data da Expedição: 3/5/2019
Data da Ciência: não houve (não existe o número) (peça 48) 
Observação: Ofício enviado para o endereço do responsável, conforme pesquisa de endereço no sistema CNE (peça 45) .
	
	Comunicação: Ofício 2193/2019 - Secex-TCE (peça 47) 
Data da Expedição: 3/5/2019
Data da Ciência: não houve (Mudou-se) (peça 49) 
Observação: Ofício enviado para o endereço do responsável, conforme pesquisa de endereço no Renach (peça 45) .
	
	Comunicação: Edital 0542/2019 - Seproc (peça 51) 
Data da Publicação: 3/12/2019 (peça 52) 
Fim do prazo para a defesa: 17/12/2019
	
Conforme Despacho de Conclusão das Comunicações Processuais (peça 54) , informamos que as providências inerentes às comunicações processuais foram concluídas. 
Transcorrido o prazo regimental, o responsável permaneceu silente, devendo ser considerados revel, nos termos do art. 12, §3º, da Lei 8.443/1992.
ANÁLISE DOS PRESSUPOSTOS DE PROCEDIBILIDADE DA IN/TCU 71/2012
Apreciação do Prejuízo ao Contraditório e Ampla Defesa
Verifica-se que não houve o transcurso de mais de dez anos desde o fato gerador sem que tenha havido a notificação dos responsáveis pela autoridade administrativa federal competente (art. 6º, inciso II, c/c art. 19 da IN/TCU 71/2012, modificada pela IN/TCU 76/2016) , uma vez que o fato gerador da irregularidade sancionada ocorreu entre 4/1/2012 e 12/12/2012, o responsável notificado por meio do Ofício 99/CGPC/DEFNAS/ SNAS/MDSA, de 16/1/2017 (peça 18, v. edital de notificação à peça 19) .
Valor de Constituição da TCE 	
Verifica-se, ainda, que o valor atualizado do débito apurado (sem juros) em 1/1/2017 é de superior ao limite mínimo de R$ 100.000,00, na forma estabelecida conforme os arts. 6º, inciso I, e 19 da IN/TCU 71/2012, modificada pela IN/TCU 76/2016. 
OUTROS PROCESSOS/DÉBITOS NOS SISTEMAS DO TCU COM OS MESMOS RESPONSÁVEIS
Informa-se que foi encontrado processo no Tribunal com os mesmos responsáveis:
	Responsável
	Processos

	Maurino Magalhães de Lima
	Processo 024.692/2014-0 (TCE, encerrado) , Processo 010.758/2018-6 (TCE, aguardando pronunciamento do gabinete de ministro) 

16.	A tomada de contas especial está, assim, devidamente constituída e em condição de ser instruída.
EXAME TÉCNICO
Da validade das notificações:
Preliminarmente, cumpre tecer breves considerações sobre a forma como são realizadas as comunicações processuais no TCU. A esse respeito, destacam-se o art. 179, do Regimento Interno do TCU (Resolução 155, de 4/12/2002) e o art. 4º, inciso III, § 1º, da Resolução TCU 170, de 30 de junho de 2004, in verbis:
Art. 179. A citação, a audiência ou a notificação, bem como a comunicação de diligência, farse-ão:
I - mediante ciência da parte, efetivada por servidor designado, por meio eletrônico, fac-símile, telegrama ou qualquer outra forma, desde que fique confirmada inequivocamente a entrega da comunicação ao destinatário;
II - mediante carta registrada, com aviso de recebimento que comprove a entrega no endereço do destinatário;
III - por edital publicado no Diário Oficial da União, quando o seu destinatário não for localizado
 (...) 
Art. 3º As comunicações serão dirigidas ao responsável, ou ao interessado, ou ao dirigente de órgão ou entidade, ou ao representante legal ou ao procurador constituído nos autos, com poderes expressos no mandato para esse fim, por meio de:
I - correio eletrônico, fac-símile ou telegrama;
II - servidor designado;
III - carta registrada, com aviso de recebimento;
IV - edital publicado no Diário Oficial da União, quando o seu destinatário não for localizado, nas hipóteses em que seja necessário o exercício de defesa.
Art. 4º. Consideram-se entregues as comunicações:
I - efetivadas conforme disposto nos incisos I e II do artigo anterior, mediante confirmação da ciência do destinatário;
II - realizadas na forma prevista no inciso III do artigo anterior, com o retorno do aviso de recebimento, entregue comprovadamente no endereço do destinatário;
III - na data de publicação do edital no Diário Oficial da União, quando realizadas na forma prevista no inciso IV do artigo anterior.
§ 1º O endereço do destinatário deverá ser previamente confirmado mediante consulta aos sistemas disponíveis ao Tribunal ou a outros meios de informação, a qual deverá ser juntada ao respectivo processo.
 (...) 
Bem se vê, portanto, que a validade da citação via postal não depende de que o aviso de recebimento seja assinado pelo próprio destinatário da comunicação, o que dispensa, no caso em tela, a entrega do AR em 'mãos próprias'. A exigência da norma é no sentido de o Tribunal verificar se a correspondência foi entregue no endereço correto, residindo aqui a necessidade de certeza inequívoca. 
Não é outra a orientação da jurisprudência do TCU, conforme se verifica dos julgados a seguir transcritos:
São válidas as comunicações processuais entregues, mediante carta registrada, no endereço correto do responsável, não havendo necessidade de que o recebimento seja feito por ele próprio (Acórdão 3648/2013-TCU-Segunda Câmara, Relator Ministro JOSÉ JORGE) ;
É prescindível a entrega pessoal das comunicações pelo TCU, razão pela qual não há necessidade de que o aviso de recebimento seja assinado pelo próprio destinatário. Entregandose a correspondência no endereço correto do destinatário, presume-se o recebimento da citação. (Acórdão 1019/2008-TCU-Plenário, Relator Ministro BENJAMIN ZYMLER) ;
As comunicações do TCU, inclusive as citações, deverão ser realizadas mediante Aviso de Recebimento - AR, via Empresa Brasileira de Correios e Telégrafos, bastando para sua validade que se demonstre que a correspondência foi entregue no endereço correto. (Acórdão 1526/2007-TCU-Plenário, Relator Ministro AROLDO CEDRAZ) .
A validade do critério de comunicação processual do TCU foi referendada pelo Supremo Tribunal Federal, nos termos do julgamento do MS-AgR 25.816/DF, por meio do qual se afirmou a desnecessidade da ciência pessoal do interessado, entendendo-se suficiente a comprovação da entrega do 'AR' no endereço do destinatário:
Ementa: agravo regimental. Mandado de segurança. Desnecessidade de intimação pessoal das decisões do tribunal de contas da união. art. 179 do regimento interno do TCU. Intimação do ato impugnado por carta registrada, iniciado o prazo do art. 18 da lei nº 1.533/51 da data constante do aviso de recebimento. Decadência reconhecida. Agravo improvido.
O envio de carta registrada com aviso de recebimento está expressamente enumerado entre os meios de comunicação de que dispõe o Tribunal de Contas da União para proceder às suas intimações.
O inciso II do art. 179 do Regimento Interno do TCU é claro ao exigir apenas a comprovação da entrega no endereço do destinatário, bastando o aviso de recebimento simples. 
Da revelia do Sr. Maurino Magalhães de Lima
No caso vertente, a citação do responsável se deu em endereços provenientes de pesquisas de endereços realizadas pelo TCU, conforme indicado no item 10 desta instrução. A entrega dos ofícios citatórios nesses endereços não ficou comprovada, razão pela qual promoveu-se a notificação por edital publicado no Diário Oficial da União (peças 52 e 53) .
Importante destacar que, antes de promover a citação por edital, para assegurar a ampla defesa, buscaram-se outros meios possíveis para localizar e citar os responsáveis, nos limites da razoabilidade, fazendo juntar aos autos informação comprobatória dos diferentes meios experimentados que restaram frustrados, tal como se demonstrou no item 10 da presente instrução (Acórdão 4851/2017-TCU-Primeira Câmara, Relator Ministro-Substituto Augusto Sherman) .
Nos processos do TCU, a revelia não leva à presunção de que seriam verdadeiras todas as imputações levantadas contra o responsável, diferentemente do que ocorre no processo civil, em que a revelia do réu opera a presunção da verdade dos fatos narrados pelo autor (Acórdão 1009/2018-TCU-Plenário, Relator: BRUNO DANTAS; 2369/2013 - TCU - Plenário, Relator: BENJAMIN ZYMLER e 2449/2013 - TCU - Plenário, Relator: BENJAMIN ZYMLER) . Dessa forma, a avaliação da responsabilidade do agente não pode prescindir da prova existente no processo ou para ele carreada. 
Ao não apresentar sua defesa, o responsável deixou de produzir prova da regular aplicação dos recursos sob sua responsabilidade, em afronta às normas que impõem aos gestores públicos a obrigação legal de, sempre que demandados pelos órgãos de controle, apresentar os documentos que demonstrem a correta utilização das verbas públicas, a exemplo do contido no art. 93 do Decreto-Lei 200/1967: 'Quem quer que utilize dinheiros públicos terá de justificar seu bom e regular emprego na conformidade das leis, regulamentos e normas emanadas das autoridades administrativas competentes.' 
Mesmo as alegações de defesa não sendo apresentadas, considerando o princípio da verdade real que rege esta Corte, procurou-se buscar, em manifestações do responsável na fase interna desta Tomada de Contas Especial, se havia algum argumento que pudesse ser aproveitado a seu favor. 
Entretanto, não foram apresentados argumentos na fase interna aptos a elidir as irregularidades apontadas.
Em se tratando de processo em que a parte interessada não se manifestou acerca das irregularidades imputadas, não há elementos para que se possa efetivamente aferir e reconhecer a ocorrência de boa-fé na conduta do responsável, podendo este Tribunal, desde logo, proferir o julgamento de mérito pela irregularidade das contas, conforme os termos dos §§ 2º e 6º do art. 202 do Regimento Interno do TCU. (Acórdão 2064/2011-TCU-Primeira Câmara (relator: Ubiratan Aguiar) , 6.182/2011-TCU-1ª Câmara (relator: Weber de Oliveira) , 4.072/2010-TCU-1ª Câmara (Relator: Valmir Campelo) , 1.189/2009-TCU-1ª Câmara (Relator: Marcos Bemquerer) , 731/2008-TCU-Plenário (Relator: Aroldo Cedraz) .
Dessa forma, o responsável deve ser considerado revel, nos termos do art. 12, §3º, da Lei 8.443/1992, devendo as suas contas serem julgadas irregulares, condenando-o ao débito apurado.
Prescrição da Pretensão Punitiva
	Vale ressaltar que a pretensão punitiva do TCU, conforme Acórdão 1441/2016-TCU-Plenário, Relator: Benjamin Zymler, que uniformizou a jurisprudência acerca dessa questão, subordina-se ao prazo geral de prescrição indicado no art. 205 do Código Civil, que é de dez anos, contado da data de ocorrência da irregularidade sancionada, nos termos do art. 189 do Código Civil, sendo este prazo interrompido pelo ato que ordenar a citação, a audiência ou a oitiva dos responsáveis.
No caso em exame, não ocorreu a prescrição, uma vez que a irregularidade sancionada ocorreu em 2012, e o ato de ordenação da citação ocorreu em 28/9/2018.
CONCLUSÃO
Em face da análise promovida na seção 'Exame Técnico', verifica-se que o Sr. Maurino Magalhães de Lima não logrou comprovar a boa e regular aplicação dos recursos e, instado a se manifestar, optou pelo silêncio, configurando a revelia, nos termos do §3º, do art. 12, da Lei 8.443/1992. Ademais, inexistem nos autos elementos que demonstrem a boa-fé do responsável ou a ocorrência de outras excludentes de culpabilidade.
Vale ressaltar que a jurisprudência pacífica nesta Corte é no sentido da imprescritibilidade das ações de ressarcimento ao erário (Súmula TCU 282) . Dessa forma, identificado dano ao erário, devese instaurar e julgar o processo de tomada de contas especial para responsabilizar seus agentes causadores, respeitando o direito ao contraditório e à ampla defesa, independentemente de quando ocorreram os atos impugnados.
Verifica-se também que não houve a prescrição da pretensão punitiva, conforme análise já realizada.
Tendo em vista que não constam dos autos elementos que permitam reconhecer a boa-fé do responsável, sugere-se que as suas contas sejam julgadas irregulares, nos termos do art. 202, § 6º, do Regimento Interno do TCU, com a imputação do débito atualizado monetariamente e acrescido de juros de mora, nos termos do art. 202, §1º do Regimento Interno do TCU, descontado o valor eventualmente recolhido.
PROPOSTA DE ENCAMINHAMENTO
Diante do exposto, submetemos os autos à consideração superior, propondo ao Tribunal:
considerar revel o Sr. Maurino Magalhães de Lima, para todos os efeitos, dando-se prosseguimento ao processo, com fulcro no art. 12, § 3º, da Lei 8.443/1992; 
julgar irregulares, nos termos dos arts. 1º, inciso I, 16, inciso III, alíneas b e c, da Lei 8.443/1992, c/c os arts. 19 e 23, inciso III, da mesma Lei, as contas do Sr. Maurino Magalhães de Lima (CPF XXX.059.082-XX) , condenando-o ao pagamento das importâncias a seguir especificadas, atualizadas monetariamente e acrescidas dos juros de mora, calculadas a partir das datas discriminadas até a data da efetiva quitação do débito, fixando-lhe o prazo de quinze dias, para que comprove, perante o Tribunal, o recolhimento das referidas quantias aos cofres do Fundo Nacional de Assistência Social, nos termos do art. 23, inciso III, alínea 'a', da citada lei, c/c o art. 214, inciso III, alínea 'a', do Regimento Interno do TCU.  
	
	VALOR ORIGINAL (R$) 
	DATA DA OCORRÊNCIA

	13.500,00
	04/01/2012

	13.500,00
	20/01/2012

	13.500,00
	28/02/2012

	13.500,00
	21/06/2012

	13.500,00
	24/07/2012

	13.500,00
	21/08/2012

	13.500,00
	27/09/2012

	13.500,00
	22/10/2012

	13.500,00
	21/11/2012

	13.500,00
	12/12/2012

c)	aplicar ao Sr. Maurino Magalhães de Lima (CPF XXX.059.082-XX) , a multa prevista no art. 57 da Lei 8.443/1992 c/c o art. 267 do Regimento Interno, com a fixação do prazo de quinze dias, a contar da notificação, para comprovar, perante o Tribunal (art. 214, inciso III, alínea 'a', do Regimento Interno) , o recolhimento da dívida aos cofres do Tesouro Nacional, atualizada monetariamente desde a data do acórdão até a do efetivo recolhimento, se for paga após o vencimento, na forma da legislação em vigor;
autorizar, desde logo, a cobrança judicial das dívidas, caso não atendidas a notificação, na forma do disposto no art. 28, inciso II, da Lei 8.443/1992;
autorizar também, desde logo, se requerido, com fundamento no art. 28, inciso I, da Lei 8.443, de 1992, c/c o art. 217, §§ 1º e 2º do Regimento Interno do TCU, o parcelamento da (s) dívida (s) em até 36 parcelas, incidindo, sobre cada parcela, corrigida monetariamente, os correspondentes acréscimos legais, fixando-lhe o prazo de quinze dias, a contar do recebimento da notificação, para comprovar, perante o Tribunal, o recolhimento da primeira parcela, e de trinta dias, a contar da parcela anterior, para comprovar os recolhimentos das demais parcelas, devendo incidir, sobre cada valor mensal, atualizado monetariamente, os juros de mora devidos, no caso do débito, na forma prevista na legislação em vigor, alertando os responsáveis de que a falta de comprovação do recolhimento de qualquer parcela importará o vencimento antecipado do saldo devedor, nos termos do § 2º do art. 217 do Regimento Interno deste Tribunal; 
enviar cópia do Acórdão a ser prolatado, bem como do Relatório e do Voto que o fundamentarem à Procuradoria da República no Estado do Pará, nos termos do à § 3º do art. 16 da Lei 8.443/1992, c/c o § 7º do art. 209 do Regimento Interno do TCU, para adoção das medidas cabíveis; e
enviar cópia do Acórdão que vier a ser proferido ao Secretaria Especial do Desenvolvimento Social e aos responsáveis, para ciência, informando que a presente deliberação, acompanhada do Relatório e do Voto que a fundamenta, está disponível para a consulta no endereço www.tcu.gov.br/acordaos, além de esclarecer que, caso requerido, o TCU poderá fornecer sem custos as correspondentes cópias, de forma impressa."
	É o relatório.

não há.

Procurador Sergio Ricardo Costa Caribé.

TOMADA DE CONTAS ESPECIAL. RECURSOS DO FNAS REPASSADOS FUNDO A FUNDO. NÃO DISPONIBILIZAÇÃO AO SUCESSOR DA DOCUMENTAÇÃO DE DESPESA PERTINENTE A PARTE DOS RECURSOS DESPENDIDOS. AUSÊNCIA DE COMPROVAÇÃO DA BOA E REGULAR APLICAÇÃO DOS RECURSOS. CITAÇÃO. REVELIA. CONTAS IRREGULARES. DÉBITO. MULTA. CIÊNCIA.

TOMADA DE CONTAS ESPECIAL (TCE)

Secretaria de Controle Externo de Tomada de Contas Especial (SecexTCE).

Trata-se de tomada de contas especial instaurada pelo Ministério do Desenvolvimento Social (MDS) , em desfavor do Sr. Maurino Magalhães de Lima, ex-Prefeito do Município de Marabá/PA (gestão 2009-2012) , em razão da não comprovação da boa e regular gestão dos recursos repassados pelo Fundo Nacional de Assistência Social (FNAS) , no exercício de 2012, na modalidade fundo a fundo, a título de cofinanciamento federal de ações continuadas de assistência social, no âmbito do Sistema Único de Assistência Social (SUAS) , e que tinham por objeto a execução dos serviços de Proteção Social Básica (PSB) e Proteção Social Especial (PSE) .
2.	A prestação de contas dos recursos foi realizada na gestão do sucessor em 2013 por meio do preenchimento do Demonstrativo Sintético Anual da Execução Físico Financeira, disponibilizado em sistema eletrônico denominado SUASWEB. Em análise, a Coordenação-Geral de Prestação de Contas do MDS apontou que (peça 05) :
	a) o parecer do Conselho Municipal de Assistência Social trouxe registro informando que alguns serviços/programas cofinanciados pela União não foram prestados à população de forma regular, sem descontinuidade;
	b) não havia sido declarado, no Demonstrativo, os valores executados com recursos próprios nos serviços/programas socioassistenciais. 
3.	O Prefeito sucessor justificou que o Sr. Maurino Magalhães de Lima não realizara a prestação de contas referente ao 3º quadrimestre de 2012 e não executara as ações do Piso Básico Variável III de forma contínua durante todo o exercício. Também informou que o ex-gestor não efetuara a transição de governo, não tendo deixado informações sobre a execução financeira nesse período. Alegou que, por esse motivo, a prestação de contas fora elaborada apenas com a documentação disponível (peça 12) .
4.	A área técnica do MDS considerou que, como não fora executada a totalidade das metas do Piso Básico Variável III-equipes volantes, remanescia saldo financeiro a devolver no valor original de R$ 136.959,95 (peça 13) .
5.	Notificado via edital, o Sr. Maurino Magalhães de Lima não se manifestou.
6.	Assim, a TCE foi instaurada em decorrência da impugnação parcial das despesas em face das inconsistências identificadas no Demonstrativo Sintético e em razão da descontinuidade dos serviços do Piso Básico Variável III-equipes volantes, com fundamento nas Resoluções CIT 6/2011e 26/2011, bem como na Portaria 625/2010.
7.	Este Tribunal realizou a citação do responsável com fundamento na ausência de comprovação da boa e regular aplicação dos recursos por ele não ter disponibilizado para o Prefeito sucessor documentos hábeis a aferir o nexo causal entre o objeto executado e os recursos transferidos para as ações executadas por equipes volantes, tais como notas de empenho, notas fiscais, cópias de cheques, extratos bancários, relação de pagamentos, entre outros.
8.	O Sr. Maurino Magalhães de Lima não atendeu à citação.
9.	Diante da revelia e da ausência de demonstração da boa-fé, a SecexTCE formulou proposta de julgamento pela irregularidade das contas, condenação do responsável em débito e aplicação da multa prevista no art. 57 da Lei 8.443/1992.
10.	Os elementos constantes dos autos evidenciam as irregularidades imputadas ao ex-gestor, a saber, a não comprovação da regular aplicação de parte dos recursos transferidos pelo FNAS (PBV III-equipes volantes) e a violação ao disposto no art. 37, caput, c/c art. 70, parágrafo único, da Constituição Federal, no art. 93 do Decreto-lei 200/67 e no art. 11 da Portaria MDS 459/2005.
11.	Por essa razão, acolho integralmente as análises e propostas da SecexTCE.
Ante o exposto, manifesto-me por que o Tribunal aprove o acórdão que ora submeto à deliberação deste Colegiado. 
TCU, Sala das Sessões Ministro Luciano Brandão Alves de Souza, em 25 de agosto de 2020.
AUGUSTO SHERMAN CAVALCANTI 
Relator